【裁判字號】    95,交易,193
【裁判日期】    951229
【裁判案由】    過失致重傷害等
【裁判全文】
臺灣彰化地方法院刑事判決             95年度交易字第193號
公  訴  人  臺灣彰化地方法院檢察署檢察官
被      告  甲○○
                      3
上列被告因過失致重傷害案件，經檢察官提起公訴（95年度偵字
第2682號），被告於本院準備程序中自白犯罪，本院認有刑事訴
訟法第273 條之1 第1 項之情形，合議裁定由受命法官獨任進行
簡式審判程序，茲審理判決如下：
    主  文
甲○○因過失傷害人致重傷，處有期徒刑肆月，如易科罰金，以
銀元佰元折算壹日。緩刑貳年。
    事  實
一、甲○○於民國（下同）94年12月27日晚間10時許，騎乘車牌
    號碼F8H-237 號機車，沿彰化縣和美鎮道○路由東往西方向
    行駛，途經道周路350 號前，原應注意車前狀況，隨時採取
    必要安全措施，而依當時之天候為晴、夜間有照明、路況良
    好，甲○○並無不能注意之情事，竟疏於注意，適有乙○○
    酒後違規穿越設有劃分隔島之道周路，並闖入快車道。甲○
    ○迨見乙○○行走於快車道時，已煞避不及，而發生碰撞，
    乙○○因此受有頭部外傷合併硬腦膜下血腫、腦內出血等傷
    害，經送醫急救仍有毀敗語能、四肢無力、無法自理生活等
    重傷情形。甲○○於肇事後，雖有他人報警，惟於有偵查犯
    罪職權之機關或個人發覺其犯罪前，經員警邱國良獲報後前
    往處理時，甲○○留在該處等待員警邱國良到場，於員警邱
    國良未發覺何人為肇事者時，向員警邱國良承認為肇事人，
    並主動接受裁判。
二、案經代行告訴人丙○○（即乙○○之兄）訴由彰化縣警察局
    和美分局報請臺灣彰化地方法院檢察署檢察官偵查起訴。
    理  由
一、按除被告所犯為死刑、無期徒刑、最輕本刑為3 年以上有期
    徒刑之罪或高等法院管轄第1 審案件者外，於前條第1 項程
    序進行中，被告先就被訴事實為有罪之陳述時，審判長得告
    知被告簡式審判程序之旨，並聽取當事人、代理人、辯護人
    及輔佐人之意見後，裁定進行簡式審判程序；除簡式審判程
    序及簡易程序案件外，第1 審應行合議審判，刑事訴訟法第
    273 條之1 第1 項、第284 條之1 分別定有明文。本件被告
    甲○○所涉係死刑、無期徒刑、最輕本刑為3 年以上有期徒
    刑之罪或高等法院管轄第1 審案件以外之罪，並於本院行準
    備程序時就被訴事實為有罪之陳述，本院合議庭依前揭規定
    ，經評議結果，裁定改由受命法官獨任行簡式審判程序，先
    予敘明。
二、訊據被告甲○○對於上揭犯罪事實，迭於本院準備程序及審
    理時均坦承不諱，核與證人即代行告訴人丙○○於警詢中所
    證述之情節相符，並有道路交通事故調查報告表（一）、（
    二）各1 份、道路交通事故現場圖1 紙、彰化縣警察局道路
    交通事故肇事人自首情形紀錄表1 紙、現場及車損照片共11
    幀、及財團法人彰化基督教醫院診斷證明書2 紙、臺灣彰化
    地方法院檢察署勘驗筆錄、財團法人彰化基督教醫院95年9
    月12日95彰基病歷字第095090017 號函文、行政院衛生署彰
    化醫院95年10月4 日彰醫精字第0950005627號函文所附之精
    神鑑定報告書各1 份等件附卷可稽。依據前揭財團法人彰化
    基督教醫院於95年6 月17日所出具之診斷證明書、臺灣彰化
    地方法院檢察署勘驗筆錄、財團法人彰化基督教醫院95年9
    月12日95彰基病歷字第095090017 號函文及行政院衛生署彰
    化醫院95年10月4 日彰醫精字第0950005627號函文所附之精
    神鑑定報告書所載，被害人乙○○經此次車禍事件顯示受有
    顱骨骨折及顱內出血，雖經開顱手術，但腦部嚴重受損，目
    前尚未能講話、四肢無力無法行走，尚無法自行照料生活起
    居，足見被害人乙○○確實受有重傷害無誤。按駕駛人應注
    意車前狀況，隨時採取必要安全措施，道路交通安全規則第
    94條第3 項定有明文，被告甲○○為領有重型機車駕照之機
    車駕駛人，駕車自應注意此項道路交通安全規定。而參照卷
    附之道路交通事故調查報告表（一）所示，當時該處之情況
    為天候晴朗，夜間有照明，路面乾燥、無缺陷、無障礙物，
    視距良好等情況，均無不能注意之情事，詎被告甲○○違反
    上開交通規則，足認被告甲○○有過失至明。又本件向臺灣
    省彰化縣區車輛行車事故鑑定委員會申請鑑定肇事責任，該
    委員會鑑定意見亦認：「一、乙○○酒醉（道路交通事故當
    事人酒精測定紀錄表）闖入快車道，為肇事主因。二、甲○
    ○駕駛重機車未注意車前狀況，為肇事次因。」等語，有臺
    灣省彰化縣區車輛行車事故鑑定委員會95年6 月7 日彰鑑字
    第095560 1486 號函在卷可參。而被告甲○○之過失行為（
    肇事次因）與被害人乙○○之重傷害間，具有相當因果關係
    ，本件事證明確，被告甲○○上開過失傷害之犯行均洵堪認
    定。
三、新舊法比較：
  (一)查被告行為後，刑法業於94年2 月2 日修正公布，95年7 月
    1 日起施行。按行為後法律有變更者，適用行為時之法律，
    但行為後之法律有利於行為人者，適用最有利於行為人之法
    律，現行刑法第2 條第1 項定有明文。此條規定乃與刑法第
    1 條罪刑法定主義契合，而貫徹法律禁止溯及既往原則，係
    規範行為後法律變更所生新舊法律比較適用之準據法，本身
    尚無比較新舊法之問題，應一律適用裁判時之現行刑法第2
    條規定以決定適用之刑罰法律，先予辨明。又以本次刑法修
    正之比較新舊法，就拘束人身自由之保安處分，有罪刑法定
    原則及法律不溯及既往原則之適用，其因法律變更而發生新
    舊法律之規定不同者，依新法第1 條、第2 條第1 項之規定
    ，定其應適用之法律。另就罪刑有關之共犯、未遂犯、想像
    競合犯、牽連犯、連續犯、結合犯，以及累犯加重、自首減
    輕暨其他法定加減原因（如身分加減）與加減例等一切情形
    ，本於統一性及整體性原則，應綜其全部罪刑之結果而為比
    較，亦有最高法院95年第8次刑庭會議決議可資參照。
  (二)本件涉及新舊法比較部分：
    1.刑法第33條第5 款部分：刑法第33條第5 款有關罰金刑部
      分，在新法部分係規定為罰金：新臺幣一千元以上，以百
      元計算之。而舊法時則係規定為罰金：一元以上。經比較
      修法前後之規定，應認修正前刑法第33條第5 款之規定，
      對行為人有利。
    2.刑法第62條自首部分：刑法第62條有關自首之規定，在新
      法部分係規定「得減輕其刑」，而舊法時則係規定「減輕
      其刑」，經比較修法前後之規定，應認修正前刑法第62條
      之規定，對行為人有利。
    3.易科罰金部分：被告於犯罪時之刑法第41條第1 項前段規
      定：「犯最重本刑為五年以下有期徒刑以下之刑之罪，而
      受六個月以下有期徒刑或拘役之宣告，因身體、教育、職
      業、家庭之關係或其他正當事由，執行顯有困難者，得以
      1 元以上3 元以下折算一日，易科罰金。」又被告行為時
      之易科罰金折算標準，修正前罰金罰鍰提高標準條例第2
      條（現已刪除）規定，就其原定數額提高為100 倍折算一
      日，則本件被告行為時之易科罰金折算標準，最高應以銀
      元300 元折算一日，經折算為新臺幣後，應以新臺幣900
      元折算為一日。惟95年7 月1 日修正公布施行之刑法第41
      條第1 項前段則規定：「犯最重本刑為五年以下有期徒刑
      以下之刑之罪，而受六個月以下有期徒刑或拘役之宣告者
      ，得以新臺幣1000元、2000元或3000元折算一日，易科罰
      金。」比較修正前後之易科罰金折算標準，以95年7 月1
      日修正公布施行前之規定，較有利於被告，則應依刑法第
      2 條第1 項前段，適用修正前刑法第41條第1 項前段及修
      正前罰金罰鍰提高標準條例第2 條之規定，定其折算標準
      。
    4.經綜合比較之結果，本件應適用被告行為時即修正前之刑
      法第33條第5 款、第62條、第41條第1 項前段，及修正前
      罰金罰鍰提高標準條例第2 條之規定。
四、核被告甲○○所為，係犯刑法第284 條第1 項後段之過失傷
    害人致重傷罪。查被告甲○○肇事後，雖有他人報警，惟於
    有偵查犯罪職權之機關或個人發覺其犯罪前，經員警獲報後
    前往處理時，被告甲○○留在該處等待員警到場，於員警未
    發覺何人為肇事者時，向員警承認為肇事人，並主動接受裁
    判一節，有彰化縣警察局道路交通事故肇事人自首情形紀錄
    表1 紙在卷可憑，被告甲○○應依修正前刑法第62條之規定
    規定，減輕其刑。爰審酌被告之平日素行尚屬良好、因被告
    之過失（肇事次因）導致被害人因本件車禍事故受有重傷害
    之無可彌補後果、被告於肇事後自首、坦承過失犯行、過失
    之程度及犯罪後坦承過失態度良好，且業與被害人家屬達成
    和解（見卷附調解筆錄影本1 紙）等一切情狀，量處如主文
    所示之刑，並依修正前刑法第41條第1 項前段之規定，諭知
    易科罰金之折算標準，以示懲儆。末查被告前未曾因故意犯
    罪受有期徒刑以上刑之宣告，有被告臺灣高等法院被告前案
    紀錄表及臺灣彰化地方法院檢察署刑案資料查註紀錄表各1
    份在卷可按，被告偶因一時過失致罹本件刑典，經此偵審科
    刑之教訓後，當知所警惕，而無再犯之虞，本院認所宣告之
    刑，以暫不執行為適當，爰均併諭知緩刑2 年（依最高法院
    95年度第8 次刑事庭會議決議七、所示「緩刑：犯罪在新法
    施行前，新法施行後，緩刑之宣告，應適用新法第74條之規
    定」），以啟自新。
據上論斷，應依刑事訴訟法第273 條之1 第1 項、第299 條第1
項前段，刑法第2 條第1 項前段、第284 條第1 項後段，修正前
刑法第62條前段、第41條第1 項前段，刑法第74條第1 項第1 款
，罰金罰鍰提高標準條例第1 條前段、修正刪除前罰金罰鍰提高
標準條例第2 條，判決如主文。
本案經檢察官郭玄義到庭執行職務。
中    華    民    國    95    年    12    月    29    日
                    交通法庭    法  官  黃齡玉
以上正本證明與原本無異。
如不服本判決，應於判決送達後10日內，向本院提出上訴狀 (須
附繕本)。
告訴人或被害人對於判決如有不服具備理由請求檢察官上訴者，
其上訴期間之計算係以檢察官收受判決正本之日期為準。
中    華    民    國    96    年    1     月    2     日
                                書記官  施嘉玫
中華民國刑法第284條第1項
（過失傷害罪）
因過失傷害人者，處 6 月以下有期徒刑、拘役或 5 百元以下罰
金，致重傷者，處1年以下有期徒刑、拘役或5百元以下罰金。


司法院資訊處製作；財團法人民間司法改革基金會備份。
